【裁判字號】    99,台上,5964
【裁判日期】    990930
【裁判案由】    強制性交等罪
【裁判全文】
最高法院刑事判決            九十九年度台上字第五九六四號
上   訴   人  台灣高等法院台南分院檢察署檢察官
被        告  甲○○
上列上訴人因被告強制性交等罪案件，不服台灣高等法院台南分
院中華民國九十九年六月二日第二審更審判決（九十九年度重上
更(二)字第五四號，起訴案號：台灣嘉義地方法院檢察署九十三年
度偵字第五０五七、五七一二號），提起上訴，本院判決如下：
    主  文
原判決撤銷，發回台灣高等法院台南分院。
    理  由
本件原判決以被告甲○○被訴連續涉犯刑法：(1)、第二百二十七
條第二項對於未滿十四歲之女子為猥褻行為。(2)、第二百二十四
條之一對未滿十四歲之女子犯強制猥褻。(3)、第二百二十七條第
一項對於未滿十四歲之女子為性交。(4)、第二百二十二條第一項
第二款對未滿十四歲之女子犯強制性交等罪嫌；經審理結果，認
被告被訴之犯罪均不能證明，因而撤銷第一審均予論罪科刑之判
決，改判均諭知無罪；固非無見。
惟查：(一)、審理事實之法院，對於案內與待證事實有重要關係，
而屬依法應予調查之證據，茍未依法調查或雖已調查而未調查明
白，即與證據未經調查無異，如率行判決，其判決當然為違背法
令。又證據之證明力，固屬於法院判斷之自由，但不得違背經驗
法則及論理法則，如其判斷仍存有疑竇，則在應予調查之證據究
明釐清前，尚難遽採為被告有利或不利之認定。民國九十四年二
月二十二日甲女、乙女、丙女（以上三人姓名、年籍均詳卷，被
害當時均為未滿十四歲之女子）三人在第一審所述自己被性侵害
之次數、時間、地點、經過等情節，與彼等分別在警詢、檢察官
偵查時證述之情節，大致相符。甲女復就被告有關講授「疑問、
假設、實驗、結果」之命題時，曾說「疑問」是我摸你會怎樣，
「假設」是不會怎麼樣，「實驗」就是摸胸部，「結果」就是不
會怎麼樣等語，陳述甚詳。茍無其事，是否為一般國中生之甲女
所能想像杜撰？而甲女謂在颱風過境後之夜晚，前往被告之補習
班補習，遇見乙女亦前往等情，核與乙女所述，亦能吻合，並無
何矛盾情形。又乙女關於摺考卷該次遭猥褻，撫摸胸部之過程所
為之陳述，與丙女在第一審隔離訊問時證述之情節相符。丁女（
姓名、年籍詳卷，被害時未滿十四歲）被性侵害之經過，亦據其
於警詢及第一審偵、審中指證甚詳。雖丁女於警詢時稱被害時間
在九十一年三至六月間，於第一審時改稱係在國中一年級上學期
之時（約在九十年九至十二月），又稱其在國中一年級下學期即
未在被告之補習班補習，且九十一年三月至六月係警察自行記載
於筆錄等語。所為關於遭性侵害之陳述，能否僅因前開關於時間
之陳述，不盡一致，即認被性侵之指證全部相矛盾均不足採信？
均待釐清。再甲女、乙女、丙女、丁女之前與被告並無嫌隙，亦
無上課遭被告體罰而懷恨在心之情形，並為被告於事實審所是認
。苟非彼等親身經歷，身受其害，有無事先謀串而陷害被告之可
能？原審未詳加調查釐清，遽為被告有利之認定而為無罪之判決
，其調查猶有未盡。(二)、測謊之時間是否過遲，攸關受測者情緒
得否平復，與鑑定之精確性非無影響。而受測者對於自身行為之
合理化及自我欺騙，將減少內心衝突，影響測謊結果。法院於取
捨時不得不予考量。本件被害人甲女、乙女、丙女、丁女受性侵
害之時間在九十年至九十二年間，而被告至九十五年始接受測謊
，該時間之經過，是否影響測謊鑑定之正確性，事屬測謊鑑定之
專業範疇，有向鑑定機關查明之必要，原審未向鑑定之法務部調
查局查明，遽依該局之測謊報告書為被告有利之認定，亦有應於
審判期日調查之證據而未予調查之違背法令。檢察官上訴意旨指
摘原判決不當，非無理由。應認仍有撤銷原判決發回更審之原因
。
據上論結，應依刑事訴訟法第三百九十七條、第四百零一條，判
決如主文。
中    華    民    國  九十九  年    九    月   三十   日
                      最高法院刑事第八庭
                          審判長法官  洪  文  章
                                法官  王  居  財
                                法官  郭  毓  洲
                                法官  黃  梅  月
                                法官  沈  揚  仁
本件正本證明與原本無異
                                      書  記  官
中    華    民    國  九十九  年    十    月    五    日
                                                       s

司法院資訊處製作；財團法人民間司法改革基金會備份。
